---
title: "Systemy Decyzyjne 2023/2024"
subtitle: "Laboratorium 1 - wstęp do R"
author: Andrzej Janusz
email: ap.janusz@uw.edu.pl
output:
  html_notebook:
    df_print: paged
    fig_height: 8
    fig_width: 10
    rows.print: 10
  html_document:
    df_print: paged
---

```{r setup, include=FALSE}
knitr::opts_chunk$set(echo = TRUE)

library(microbenchmark)
library(data.table)
library(dplyr)
library(tidyr)
```

# Zasady zaliczenia przedmiotu

Laboratoria podlegają zaliczeniu. Zaliczenie będzie zależało od liczby punktów zdobytych w czasie semestru. Do zdobycia będzie:
 
 - punkty za _aktywne uczestnictwo_ w zajęciach: $10$,
 - punkty za rozwiązania dwóch projektów: $2 \times 25 = 50$.
 
Aby otrzymać zaliczenie należy zdobyć __przynajmniej $31$ punktów__. Zdobyte punkty będą miały wpływ na ocenę końcową z przedmiotu.

Dysk Google z materialami (skrypty, dane):    
http://bit.ly/SD_23_24  
    
Moodle przedmiotu:
https://moodle.mimuw.edu.pl/course/view.php?id=2002    

Kod dostępu: ~S"166Bi

# Krótkie wprowadzenie do R

strona projektu R:
http://www.r-project.org/

materiały do nauki języka R:

 * wprowadzenie do R http://cran.r-project.org/doc/manuals/R-intro.html
 * opis języka http://cran.r-project.org/doc/manuals/R-lang.html
 
```{r, eval=FALSE}
# korzystanie z pomocy:
# ?help.start()
# help.start()
# ?Arithmetic

# operacje na liczbach:
3 + 2
3^2
sqrt(9)
log2(8)
log(125,5)
125 %% 3
125 %/% 3

# operacje na wektorach:
c(1,2,3,4,5)
(1:10) - 1
2^(1:10)
sum(1:10)
(1:10)*(10:1)

rep(1, 10)
rep(1:2, 5)
rep(1:2, each = 5)

seq(1,10,by=1)
seq(1,10,length.out = 20)
rep(c('a', 'sadad', 'dadasdasdd', 'd', 'dss'), seq(2,10, by=2))

# macierze
1:10 %*% 10:1
1:10 %*% t(1:10)

matrix(1:100, nrow = 10, ncol = 10)
matrix(1:100, nrow = 10, byrow=T)
matrix(rep(1:5, seq(2,10, by=2)), nrow = 10)

diag(1:10)
diag(1:10 %*% t(1:10))

# porównywanie liczb: <, <=, >, >=, ==, !=
1 < 2
1:10 > 5
1:10 == c(1:3, 6:4, 7:10)

# przypisania =, <-, <<-, ->, ->>
x = 4
y <- 5
6 -> z
c(x, y, z)

'='(z, 1)
z

# róznice między '=' a '<-' są drobne
mean(1:10)
x

mean(x = 1:10)
x

mean(x <- 1:10)
x

# mean(abc = 1:10) cos takiego skończyłoby się błędem
mean(abc <- 1:10)

# przykład (bardziej zaawansowany)
new_counter <- function() {
  i <- 0
  function() {
    # tutaj wykonuje się coś ważnego, chcecie policzyć wykonania
    i <<- i + 1
    i
  }
}

i <- 10

counter_one <- new_counter()
counter_two <- new_counter()

counter_one() 
counter_one()

counter_two()

i

# drugi przykład (ku przestrodze)
test <- function() {
  mySum <- 0
  for (i in c(1, 2, 3)) {
    mySum <<- mySum + i
  }
  mySum
}

test()

mySum # co tu się wydarzyło? (do zastanowienia się w domu)


# operatory logiczne !, &, |, &&, ||, xor(), any(), all(), which()
x = 2 > 1
x & 3 < 4
!x | 5^5 > 5*5
xor(x, 5^5 > 5*5)
any(1:10 > 5)
all(1:10 > 5)
which(1:10 != c(1:3, 6:4, 7:10))
```

Podstawowe typy i struktury danych w R to:

 - typy atomowe: logical, integer, numeric, complex, character, raw
 - podstawowe struktury: wektor, lista
 - ważne struktury pochodne: macierz (matrix), ramka danych (data.frame), tablica danych (data.table)
 
```{r, eval=FALSE}
class(1:10)
is(1:10)
is(as.numeric(1:10))
class("abc")
is(1)
length("abc")
nchar("abc")

integer(0)
character(10)
numeric(10)

x = c(1:3, 4.5)
class(x)
length(x)
names(x)
names(x) = c("a", "b", "c", "D")
names(x)
x[7] = "d"
x

y = 1234
as.character(y)

# listy
myList = list(wektor = x, etykieta = y)
myList
myList$wektor
myList$w
myList[[2]] #wybiera drugi element
myList[2]   #wybiera podliste
class(myList[[2]])
class(myList[2])

# operacje na macierzach
myMatrix = matrix(c(1,2,3,3,2,1,1,2,1), nrow = 3, byrow = TRUE)
colnames(myMatrix) = c('a', 'b', 'c')
myMatrix
myMatrix * myMatrix
myMatrix + 1
myMatrix * 1:3

# wykonanie funkcji wierszami
apply(myMatrix, 1, mean)

# wykonanie funkcji kolumnami
apply(myMatrix, 2, mean)

# ramki danych
myDF = as.data.frame(myMatrix)
myDF
colnames(myDF)
myDF$b
myDF[[2]]
myDF[, 2]

# operacje na kolumnach (elementach listy)
sapply(myDF, mean) #lub lapply - proszę sprawdzić różnice

```

Warto zapoznac się z przydatnymi biliotekami do przetwarzania danych: $data.table$ lub $dplyr$.

```{r, echo=FALSE, warning=FALSE, message=FALSE}
# library(data.table)

# krótki tutorial na podstawie
# https://cran.r-project.org/web/packages/data.table/vignettes/datatable-intro.html

input <- if (file.exists("flights14.csv")) {
   "flights14.csv"
} else {
  "https://raw.githubusercontent.com/Rdatatable/data.table/master/vignettes/flights14.csv"
}
flights <- fread(input)
fwrite(flights, file = "flights14.csv")
```
Dane trzymane w strukturze _data.table_ mogą być efektywnie przetwarzane, np. bez dodatkowych narzutów pamięciowych związanych z niepotrzebnym kopiowaniem, itp. Struktura ta pozwala też wykonywać szybkie obliczenia na podgrupach.

```{r}
# kilka przykładów operacji wykonywanych wyjątkowo efektywnie w data.table
head(flights)

flights[dest == "LAX" & month == 6L]

flights[, avg_air_speed := distance/(air_time/60)]
head(flights[, .(distance, air_time, avg_air_speed)])

flights[, .(N = .N, mean_delay_arr = mean(arr_delay), mean_delay_dep = mean(dep_delay)), 
        by = .(origin, dest)]

flights[, .N,  by = .(origin)]

# proszę policzyć średnie czasy przelotu z JFK do LAX dla poszczególnych przewoźników (kolumna carrier)
flights[dest == "LAX" & origin == "JFK", .(mean_air_time = mean(air_time)),  by = .(carrier)]
```


Do wczytywania i zapisywania danych można wykorzystać całe spektrum różnych metod.

```{r, eval=FALSE}
#Zbiory danych w R
data()                #lista aktualnie dostępnych zbiorów danych
myData = iris
# prosty edytor:
# fix(myData)

# R posiada narzędzia do importowania i eksportowania danych praktycznie dowolnego formatu
# http://cran.r-project.org/doc/manuals/R-data.pdf

# podstawy:
# ?scan
# ?read.table
# ?readLines
# ?data.table::fread

# narzędzia do importu danych z innych systemów (EpiInfo, Minitab, S-PLUS, SAS, SPSS, Stata, Systat)
# w bibliotece "foreign"

# interfejs do różnych relacyjnych baz danych: np. bilioteki RMySQL, ROracle, RPostgreSQL, RSQLite

# zapisywanie macierzy (lub ramek) danych do plików
write.table(myData, file = "iris1.data", sep="\t", col.names=TRUE, row.names=FALSE)
write.csv(myData, file = "iris2.data")
write.csv2(myData, file = "iris3.data")
data.table::fwrite(myData, file = "iris4.data", sep = ";", quote = TRUE)


# zapisywanie danych w plikach binarnych (dla kompresji i szybkiego odczytu):
save(myData, iris, file = "someData.RData")
save.image(file = "allData.RData")

# usuwanie obiektu z pamieci
rm(myData)

# wczytywanie
load(file = "someData.RData")

# czytanie tabelarycznych danych tekstowych
DT <- data.table::fread('iris4.data', encoding = 'UTF-8')
head(DT)

# usuwanie zawartości pamięci, czyszczenie sesji:
rm(list = ls())
```

## Cwiczenie 1
Porównaj czas obliczania iloczynu dwóch wektorów przy pomocy pętli for oraz przez mnożenie wektorów:

```{r, eval=FALSE}
vec1 = 1:10000000
vec2 = 10000000:1
vec3 = numeric(10000000)

microbenchmark::microbenchmark(
  {
    for(i in 1:length(vec1)) vec3[i] <- vec1[i] * vec2[i]
  },
  times = rep_num
)
print(sum(vec3))

microbenchmark::microbenchmark(
  {
    vec3 <- vec1 * vec2
  },
  times = rep_num
)
print(sum(vec3))
```

## Cwiczenie 2
Rozważmy tzw. paradoks urodzinowy. Majac zbiór $d$ równie prawdopodobnych dni w roku, prawdopodobieństwo tego, ze w grupie $n$ osob przynajmniej jedna para ma urodziny w ten sam dzień wynosi: $p(n)=1-\frac{d^{\underline{n}}}{d^n}$. Wartość ta możemy również aproksymować korzystając z wzoru: $p_a(n) = 1-e^{-\frac{n(n-1)}{2d}}$. Oznacza to, że dla $d=365$ dni, $p(n)$ jest bilskie $\frac{1}{2}$ dla $n=23$.

Proszę sprawdzić jak dokładny w praktyce jest wzór przybliżony. W tym celu proszę obliczyć $p(n)$ oraz $p_a(n)$ dla $d=365$ i $n=1,\ldots,60$. Proszę narysować wyniki na jednym wykresie.

```{r}
# to jest miejsce na rozwiazanie zadania


```
